臺灣新北地方法院刑事判決
110年度金訴字第936號
公  訴  人  臺灣新北地方檢察署檢察官
被      告  馮英銓




上列被告因違反洗錢防制法等案件，經檢察官提起公訴（110年
度偵緝字第3112號），本院判決如下：
    主  文
戊○○犯如附表一「罪名及科刑」欄所示之罪，各處如附表一「罪
名及科刑」欄所示之刑。應執行有期徒刑壹年拾月。
未扣案之犯罪所得新臺幣捌仟元沒收，於全部或一部不能沒收或
不宜執行沒收時，追徵其價額。
    事  實
一、戊○○（綽號：猴子）於民國109年4月間某日起，加入潘英志
    （未據起訴）、闕元真（綽號：阿雀、奶油狗）、江星霈、
    孫經瑜（以上3人所涉本案三人以上詐欺取財等犯行被訴情
    形，如附表二「備註」欄所示）及真實姓名年籍不詳綽號「
    太子」之成年人所屬之詐欺集團（無證據證明該詐欺集團成
    員有未滿18歲之人，下稱本案詐欺集團；戊○○所涉參與犯罪
    組織部分不另為不受理諭知，理由詳後述），於本案詐欺集
    團中擔任俗稱「車手」之角色，負責提領被害人遭詐騙款項
    ，並將之轉交本案詐欺集團其他成員，且約定報酬為每日新
    臺幣（下同）2,000元。戊○○加入本案詐欺集團後，即與潘
    英志、闕元真、江星霈、孫經瑜及「太子」，共同意圖為自
    己不法之所有，基於三人以上共同詐欺取財、隱匿詐欺犯罪
    所得去向、所在之洗錢犯意聯絡，先由本案詐欺集團某真實
    姓名年籍不詳成員以不明方式，取得附表二各編號「匯入第
    一層帳戶之情形」欄所示金融帳戶（開戶者、開戶金融機構
    、帳號均詳如附表二所示）之金融卡及密碼後，另由謝宗廷
    （謝宗廷所涉犯行經檢察官追加起訴後，由臺灣高等法院以
    111年度上訴字第1050號判決公訴不受理）、江星霈、孫經
    瑜提供如附表二「匯轉第二層帳戶之情形」欄所示之金融帳
    戶供本案詐欺集團匯轉詐得贓款使用；再由本案詐欺集團某
    真實姓名年籍不詳之成員，於附表二所示時間、以附表二所
    示詐欺手法，分別向如附表二各編號所示之丙○○等5人施用
    詐術，致其等均陷於錯誤，分別依詐欺集團成員指示，於附
    表二各編號所示匯款時間，將款項匯入附表二各編號「匯入
    第一層帳戶之情形」欄所示帳戶（各被害人姓名、詐騙時間
    、方式、匯款時間、金額、帳戶等均詳如附表二各編號所示
    ）；迨款項匯入後，本案詐欺集團某真實姓名年籍不詳之成
    員隨即將丙○○等5人所匯入之款項，分別匯轉至附表二「匯
    轉第二層帳戶之情形」欄、「匯轉第三層帳戶之情形」欄所
    示之金融帳戶後，戊○○旋依潘英志、闕元真指示，於附表三
    各編號「提款時間」欄所示時間前某時，至附表三各編號「
    提款地點」欄所示地點附近某處，向本案詐欺集團某真實姓
    名年籍不詳之成員拿取附表二「匯轉第二層帳戶之情形」欄
    、「匯轉第三層帳戶之情形」欄所示金融帳戶之金融卡，且
    經告知金融卡密碼後，復依指示於附表三編號1至3所示時間
    、地點，持上開金融卡提領詐得款項（提領時間、地點、金
    額及帳戶等均詳如附表三編號1至3所示），另於附表三編號
    4所示時間，夥同江星霈至址設新北市○○區○○街00號及61號
    之永豐商業銀行迴龍分行，由江星霈負責臨櫃提領，而戊○○
    則在旁監督、把風，共同提領如附表三編號4「提款金額」
    欄所示之款項；戊○○提領前揭款項後，即依闕元真指示，分
    別在新北市○里區○○○○○○○○○號1至3所示款項部分）、新北市
    ○○區○○○○○○○○○號4所示款項部分），將提領款項全數交付前
    來收款之闕元真，共同以此方式製造金流斷點，而掩飾或隱
    匿上開犯罪所得之去向、所在；戊○○亦於附表三所示「提款
    時間」欄提領款項當日，經闕元真分別交付該日報酬2,000
    元，而共計取得8,000元之報酬。嗣經丙○○等5人發覺受騙後
    ，報警處理，而經警調閱附表三「提款地點」欄所示地點所
    設監視器錄影畫面後，查知戊○○、江星霈提領贓款之過程，
    而查悉上情。
三、案經丙○○、辛○○、乙○○、丁○○訴由臺北市政府警察局刑事警
    察大隊報告臺灣新北地方檢察署（下稱新北地檢署）檢察官
    偵查起訴。
    理  由
壹、程序部分：
    按被告以外之人於審判外之言詞或書面陳述，除法律有規定
    者外，不得作為證據，刑事訴訟法第159條第1項固有明文。
    惟被告以外之人於審判外之陳述，雖不符同法第159條之1至
    第159條之4之規定，而經當事人於審判程序同意作為證據，
    法院審酌該言詞陳述或書面陳述作成時之情況，認為適當者
    ，亦得為證據，同法第159條之5第1項亦有明定。本判決以
    下援為認定犯罪事實之供述證據，業經檢察官、被告戊○○於
    本院準備程序及審理時均表示同意有證據能力（見本院110
    年度金訴字第936號卷〈下稱金訴字卷〉第248至249頁、第298
    頁），本院審酌該等證據作成時並無違法取證或證明力明顯
    偏低之情形，認以之作為證據核無不當，揆諸前開說明，該
    等證據均有證據能力；至本判決所依憑判斷之非供述證據，
    亦查無有何違反法定程序取得之情形，且各該證據均經本院
    於審判期日依法進行證據之調查、辯論，被告於訴訟上之防
    禦權，已受保障，故該等證據資料均有證據能力。
貳、實體部分：
一、認定犯罪事實所憑之證據及理由：
　　上開犯罪事實，業據被告於偵查中、本院準備程序及審理時
    均坦承不諱（見110年度偵緝字第3112號卷〈下稱偵緝字卷〉
    第37至39頁、金訴字卷第245至246頁、第298頁），核與證
    人即告訴人丙○○、辛○○、乙○○、丁○○及證人即被害人於己○○
    警詢時證述之情節大致相符（證人丙○○等5人之供述證據出
    處，詳見附表四各編號所示），復據證人即同案共犯江星霈
    於警詢時證述明確（見110年度偵字第23293號卷〈下稱偵字
    卷〉第77至100頁），並有如附表四所示之證據資料（卷附出
    處詳如附表四各編號所示）在卷可稽，足認被告之自白與事
    實相符，本案事證明確，被告犯行堪予認定，應依法論科。
二、論罪科刑：
  ㈠關於適用洗錢防制法之說明：
  ⒈按洗錢防制法業於105年12月28日修正公布，並於106年6月28
    日生效施行（下稱新法），新法第2條規定：「本法所稱洗
    錢，指下列行為：一、意圖掩飾或隱匿特定犯罪所得來源，
    或使他人逃避刑事追訴，而移轉或變更特定犯罪所得。二、
    掩飾或隱匿特定犯罪所得之本質、來源、去向、所在、所有
    權、處分權或其他權益者。三、收受、持有或使用他人之特
    定犯罪所得」，並參考FATF建議，就其中採取門檻式規範者
    ，明定為最輕本刑為6個月以上有期徒刑之罪，並將「重大
    犯罪」之用語，修正為「特定犯罪」；另增列未為最輕本刑
    為6個月以上有期徒刑之罪所涵括之違反商標法等罪，且刪
    除有關犯罪所得金額須在5百萬元以上者，始得列入前置犯
    罪之限制規定，以提高洗錢犯罪追訴之可能性。從而新法第
    14條第1項所規範之一般洗錢罪，必須有第3條規定之前置特
    定犯罪作為聯結，始能成立。然洗錢犯罪之偵辦在具體個案
    中經常祇見可疑金流，未必瞭解可疑金流所由來之犯罪行為
    ，倘所有之洗錢犯罪皆須可疑金流所由來之犯罪行為已經判
    決有罪確定，始得進一步偵辦處罰，則對於欠缺積極事證足
    以認定確有前置犯罪，卻已明顯違反洗錢防制規定之可疑金
    流，即無法處理。故而新法乃參考澳洲刑法立法例，增訂第
    15條第1項特殊洗錢罪，特殊洗錢罪之成立，不以查有前置
    犯罪之情形為要件，但必須其收受、持有或使用之財物或財
    產上利益，無合理來源並與收入顯不相當，且其財物或財產
    上利益之取得必須符合上開列舉之三種類型者為限。易言之
    ，第15條之特殊洗錢罪，係在無法證明前置犯罪之特定不法
    所得，而未能依第14條之一般洗錢罪論處時，始予適用。倘
    能證明人頭帳戶內之資金係前置之特定犯罪所得，即應逕以
    一般洗錢罪論處，自無適用特殊洗錢罪之餘地。例如詐欺集
    團向被害人施用詐術後，為隱匿其詐欺所得財物之去向，而
    令被害人將其款項轉入該集團所持有、使用之人頭帳戶，並
    由該集團所屬之車手前往提領詐欺所得款項得逞，檢察官如
    能證明該帳戶內之資金係本案詐欺之特定犯罪所得，即已該
    當於新法第14條第1項之一般洗錢罪；至若無法將人頭帳戶
    內可疑資金與本案詐欺犯罪聯結，而不該當第2條洗錢行為
    之要件，當無從依第14條第1項之一般洗錢罪論處，僅能論
    以第15條第1項之特殊洗錢罪。另過去實務認為，行為人對
    犯特定犯罪所得之財物或利益作直接使用或消費之處分行為
    ，或僅將自己犯罪所得財物交予其他共同正犯，祇屬犯罪後
    處分贓物之行為，非本條例所規範之洗錢行為，惟依新法規
    定，倘行為人意圖掩飾或隱匿特定犯罪所得來源，而將特定
    犯罪所得直接消費處分，甚或交予其他共同正犯，而由共同
    正犯以虛假交易外觀掩飾不法金流移動，即難認單純犯罪後
    處分贓物之行為，應仍構成新法第2條第1或2款之洗錢行為
    （最高法院108年度台上字第1744號、第2500號刑事判決意
    旨參照）。
  ⒉經查，本案如附表二所示之告訴人及被害人，因受被告所屬
    本案詐欺集團成員以附表二所示詐欺手法所騙，而依詐欺集
    團成員指示，將款項匯入附表二各編號所示帳戶，再由本案
    詐欺集團成員將詐得款項匯轉至第二層帳戶、第三層帳戶（
    匯轉情形如附表二所示），被告隨即依潘英志、闕元真指示
    ，於附表三所示時、地提領款項後，再將所提款項如數交付
    闕元真，足認被告及本案詐欺集團成員，當係基於掩飾、隱
    匿犯罪所得之去向、所在，使執法人員難以追查其取款後之
    款項流向之目的，始以如附表二所示之他人帳戶收取及層轉
    告訴人之匯款，再由被告提領款項後，將之交付闕元真持以
    上繳本案詐欺集團上級成員，藉此製造金流斷點，以掩飾或
    隱匿詐欺告訴人之犯罪所得，足認被告於本案所為，顯然足
    以隱匿掩飾詐欺取財犯罪所得之去向及所在，而被告主觀上
    就此情亦均有所悉且故意為之，是其所為核屬洗錢防制法第
    2條第2款所規定之洗錢行為，而應論以同法第14條之洗錢罪
    。
 ㈡論罪：
  ⒈所犯罪名：
    核被告所為，均係犯刑法第339條之4第1項第2款之三人以上
    共同詐欺取財罪、洗錢防制法第14條第1項之洗錢罪（共5罪
    ）。
  ⒉共同正犯： 
  ⑴按以共同實行犯罪行為之人，在合同意思範圍以內，各自分
    擔犯罪行為之一部，相互利用他人之行為，以達其犯罪之目
    的者，即應對於全部所發生之結果，共同負責，不問犯罪動
    機起於何人，亦不必每一階段犯行，均經參與；再關於犯意
    聯絡，不限於事前有所協議，其於行為當時，基於相互之認
    識，以共同犯罪之意思參與者，亦無礙於共同正犯之成立，
    且數共同正犯之間，原不以直接發生犯意聯絡者為限，即有
    間接之聯絡者，亦包括在內；而詐欺集團成員，以分工合作
    之方式，各自分擔犯罪行為之一部，相互利用他人之行為，
    以達詐欺取財之目的，即應負共同正犯責任，不必每一階段
    犯行均經參與，且犯意之聯絡，亦不以直接發生者為限，其
    有間接之聯絡者，亦屬之（最高法院28年度上字第3110號、
    85年度台上字第6220號、97年度台上字第2946號刑事判決意
    旨參照）。
　⑵經查，被告於加入本案詐欺集團後，既擔任「車手」之角色
    ，負責提領告訴人、被害人之受騙款項，並持以交付詐欺集
    團其他成員，以此方式從事上開犯行，並促成其所屬詐欺集
    團遂行詐欺取財、洗錢犯行，而屬整體詐欺、洗錢行為分工
    之一環，足徵被告就如事實欄所示詐欺告訴人、被害人及洗
    錢乙節，與其所屬詐欺集團其他成員間有共同意思聯絡，並
    各自分擔犯罪行為之一部，且利用他人之行為，達成詐欺、
    洗錢犯罪之結果，是其縱未親自向告訴人、被害人施用詐術
    ，而使告訴人、被害人陷於錯誤將款項匯入詐欺集團所運用
    之帳戶，然依上開說明，其仍應就所參與犯行所生之全部犯
    罪結果共同負責。是以，被告與潘英志、闕元真、江星霈（
    與江星霈共犯部分，僅限於附表二編號5、附表三編號4所示
    犯行）及其所屬本案詐欺集團其他成員間，就上開犯行，有
    犯意聯絡及行為分擔，應論以共同正犯。
⒊罪數關係：
  ⑴接續犯（即詐騙告訴人辛○○部分）：
  ①按如數行為於同時同地或密切接近之時地實施，侵害同一之
    法益，各行為之獨立性極為薄弱，依一般社會健全觀念，在
    時間差距上，難以強行分開，在刑法評價上，以視為數個舉
    動之接續施行，合為包括之一行為予以評價，較為合理，則
    屬接續犯，而為包括之一罪（最高法院86年度台上字第3295
    號刑事判決意旨參照）。
  ②被告及本案詐欺集團成員於密接時間內，分工由某姓名年籍
    不詳成員對告訴人辛○○施行詐術後，使告訴人辛○○2度匯款
    至本案詐欺集團成員指定帳戶，再由被告提領此部分款項，
    由於此部分犯行係於密接之時間實行，且侵害相同被害人之
    同一財產法益，則其等詐騙告訴人辛○○2度匯款之行為，彼
    此間之獨立性極為薄弱，依一般社會健全觀念，難以強行分
    離，顯係基於單一犯意接續所為，應為接續犯而僅論以一罪
    。
  ⑵想像競合：
    被告就附表二各編號所示犯行（含附表三各編號所示提款行
    為），均係以一行為同時觸犯三人以上共同詐欺取財罪及洗
    錢罪等二罪名，均為想像競合犯，各應從一重論以三人以上
    共同詐欺取財罪（共5罪）。
  ⑶分論併罰：
　　另按刑法處罰之加重詐欺取財罪係侵害個人財產法益之犯罪
    ，其罪數計算，依一般社會通念，應以被害人數、被害次數
    之多寡，決定其犯罪之罪數（最高法院108年度台上字第274
    號刑事判決意旨參照）。查，被告所為上開5次三人以上共
    同詐欺取財犯行，係對不同被害對象實施詐術而詐得贓款，
    所侵害者係不同個人財產法益，且犯罪時間、地點亦均不同
    ，是其犯意各別、行為互殊，應分論併罰（共5罪）。
　㈢刑之減輕事由：　
　　洗錢防制法第16條第2項所定減刑事由，列為量刑審酌事項
    ：
　⒈按犯洗錢防制法第14條之罪，在偵查或審判中自白者，減輕
    其刑，洗錢防制法第16條第2項定有明文。又想像競合犯係
    一行為觸犯數罪名，行為人犯罪行為侵害數法益皆成立犯罪
    ，僅因法律規定從一重處斷科刑，而成為科刑一罪而已，自
    應對行為人所犯各罪均予適度評價，始能對法益之侵害為正
    當之維護。因此法院於決定想像競合犯之處斷刑時，雖以其
    中最重罪名之法定刑作為裁量之準據，惟具體形成宣告刑時
    ，亦應將輕罪之刑罰合併評價。基此，除非輕罪中最輕本刑
    有較重於重罪之最輕本刑，而應適用刑法第55條但書規定重
    罪科刑之封鎖作用，須以輕罪之最輕本刑形成處斷刑之情形
    以外，則輕罪之減輕其刑事由若未形成處斷刑之外部性界限
    ，自得將之移入刑法第57條或第59條之科刑審酌事項內，列
    為是否酌量從輕量刑之考量因子。是法院倘依刑法第57條規
    定裁量宣告刑輕重時，一併具體審酌輕罪部分之量刑事由，
    應認其評價即已完足，尚無過度評價或評價不足之偏失（最
    高法院109年度台上字第3936號刑事判決意旨參照）。
　⒉經查，被告於偵查及本院審判中均自白如事實欄所示之洗錢
    犯行，原應依上開規定減輕其刑，惟因被告所為本案犯行具
    有想像競合犯之關係，而從一重之三人以上共同詐欺取財罪
    處斷，是上開輕罪（即一般洗錢罪）之減輕其刑事由未形成
    處斷刑之外部性界限，揆諸上開說明，爰將之列為本院依刑
    法第57條規定科刑時之量刑因子。
　㈣量刑：
　　爰以行為人之責任為基礎，審酌被告正值青年，卻不思以正
    途賺取生活所需，竟圖輕鬆獲取財物而加入詐欺集團，且依
    詐欺集團上級成員指示，從事提領及轉交贓款之行為，而與
    本案詐欺集團成員共同詐取告訴人、被害人之財物，造成告
    訴人、被害人之財產損失，並製造犯罪金流斷點，使告訴人
    、被害人難以追回遭詐取之金錢，增加檢警機關追查詐欺集
    團其他犯罪成員之困難度，對於社會治安及財產交易安全危
    害甚鉅，足見見其法治觀念薄弱，缺乏對他人財產法益之尊
    重，所為應予非難；另考量其在本案詐欺集團中擔任「車手
    」之角色，並非本案詐欺集團負責籌劃犯罪計畫及分配任務
    之核心成員，僅屬聽從指示、負責出面領款之次要性角色；
    兼衡其犯罪動機、目的、手段、所獲利益、智識程度及家庭
    生活經濟狀況（見金訴字卷第299至300頁）、告訴人及被害
    人所受損害；再參酌被告犯後雖坦承犯行，就其所涉洗錢情
    節於偵審中亦均自白不諱，惟迄未與告訴人、被害人達成和
    解及賠償所受損失之犯後態度等一切情狀，分別量處如附表
    一所示之刑，並定其應執行之刑如主文所示，以資懲儆。
三、沒收之說明： 
  ㈠按犯罪所得，屬於犯罪行為人者，沒收之，前二項之沒收，
    於全部或一部不能沒收或不宜執行沒收時，追徵其價額，刑
    法第38條之1第1項及第3項分別定有明文。又二人以上共同
    犯罪，關於犯罪所得之沒收、追徵，倘個別成員並無犯罪所
    得，且與其他成員對於所得亦無事實上之共同處分權時，同
    無「利得」可資剝奪，特別在集團性或重大經濟、貪污犯罪
    ，不法利得龐大，一概採取絕對連帶沒收、追徵，對未受利
    得之共同正犯顯失公平；亦即有關共同正犯犯罪所得之沒收
    、追徵，應視具體個案之實際情形而為認定，倘若共同正犯
    各成員內部間，對於不法利得分配明確時，固應依各人實際
    分配之所得，予以宣告沒收；然若共同正犯成員對不法所得
    並無處分權限，其他成員亦無事實上之共同處分權限者，自
    不對該特定成員諭知沒收，惟共同正犯各成員對於不法利得
    享有共同處分權限時，仍應負共同被沒收之責（最高法院10
    8年度台上字第3550號刑事判決意旨參照）。另沒收新制係
    參考外國立法例，為契合沒收之法律本質，認沒收為刑法所
    定刑罰及保安處分以外之法律效果，具有獨立性，而非刑罰
    （從刑），已明定沒收為獨立之法律效果，在修正刑法第五
    章之一以專章規範，故判決主文內諭知沒收，已毋庸於各罪
    項下分別宣告沒收，亦可另立一項合併為相關沒收宣告之諭
    知，使判決主文更簡明易懂，增進人民對司法之瞭解與信賴
    （最高法院108年度台上字第1611號刑事判決意旨參照）。
　㈡經查，據被告於偵查中及本院準備程序時自陳：我依指示提
    領及交付款項，每日可獲得報酬2,000元，本案我所獲得的
    報酬共計8,000元等語（見偵緝字卷第39頁、金訴字卷第246
　　頁），是被告就提領如附表三所示款項所獲之犯罪所得應認
    為8,000元，且因該等款項並未扣案，亦未實際發還被害人
    ，自應依刑法第38條之1第1項前段、第3項之規定宣告沒收
    ，並於全部或一部不能沒收或不宜執行沒收時，追徵其價額
    。另上開犯罪所得係被告犯如附表一所示各罪所取得者，難
    以強行分割，爰依前開說明，於主文欄另為相關沒收宣告之
    諭知。
參、不另為不受理諭知部分（即被訴參與犯罪組織部分）：　　
一、公訴意旨另略以：被告就附表二編號2所示犯行（含附表三
    編號2所示提款行為），亦涉犯組織犯罪防制條例第3條第1
    項後段之參與犯罪組織罪嫌云云。
二、按已經提起公訴之案件，在同一法院重行起訴者，應諭知不
    受理之判決，刑事訴訟法第303條第2款定有明文。次按一事
    不再理為刑事訴訟法之原則，蓋對於同一被告之一個犯罪事
    實，無論是實質上一罪或裁判上一罪，祇有一個刑罰權，不
    容重複裁判，故檢察官就同一事實為先後兩次起訴，法院應
    依刑事訴訟法第303條第2款就重行起訴部分諭知不受理之判
    決（最高法院90年度台非字第50號刑事判決意旨參照）。又
    加重詐欺罪，係侵害個人財產法益之犯罪，其罪數之計算，
    核與參與犯罪組織罪之侵害社會法益有所不同，審酌現今詐
    欺集團之成員皆係為欺罔他人，騙取財物，方參與以詐術為
    目的之犯罪組織。倘若行為人於參與詐欺犯罪組織之行為繼
    續中，先後多次為加重詐欺之行為，因參與犯罪組織罪為繼
    續犯，犯罪一直繼續進行，直至犯罪組織解散，或其脫離犯
    罪組織時，其犯行始行終結。故該參與犯罪組織與其後之多
    次加重詐欺之行為皆有所重合，然因行為人僅為一參與犯罪
    組織行為，侵害一社會法益，屬單純一罪，應僅就「該案中
    」與參與犯罪組織罪時間較為密切之首次加重詐欺犯行論以
    參與犯罪組織罪及加重詐欺罪之想像競合犯，而其他之加重
    詐欺犯行，祗需單獨論罪科刑即可，無需再另論以參與犯罪
    組織罪，以避免重複評價。是如行為人於參與同一詐欺集團
    之多次加重詐欺行為，因部分犯行發覺在後或偵查階段之先
    後不同，肇致起訴後分由不同之法官審理，為裨益法院審理
    範圍明確、便於事實認定，即應以數案中「最先繫屬於法院
    之案件」為準，以「該案件」中之「首次」加重詐欺犯行與
    參與犯罪組織罪論以想像競合。縱該首次犯行非屬事實上之
    首次，亦因參與犯罪組織之繼續行為，已為該案中之首次犯
    行所包攝，該參與犯罪組織行為之評價已獲滿足，自不再重
    複於他次詐欺犯行中再次論罪，俾免於過度評價及悖於一事
    不再理原則。至於「另案」起訴之他次加重詐欺犯行，縱屬
    事實上之首次犯行，仍需單獨論以加重詐欺罪，以彰顯刑法
    對不同被害人財產保護之完整性，避免評價不足（最高法院
    109年度台上字第3945號刑事判決意旨參照）。
三、經查：
　㈠被告於109年4月間參與潘英志所屬之本案詐欺集團後，於該
    詐欺集團從事「車手」工作而犯詐欺取財罪，經新北地檢署
    檢察官以109年度偵字第39065號、110年度偵緝字第856號、
    第857號、第858號提起公訴，於110年3月29日繫屬於本院，
    現由本院審理中（本院原以110年度審訴字第400號受理，嗣
    改分110年度訴字第774號，下稱前案甲）；復因參與同一犯
    罪組織（即本案詐欺集團）犯三人以上共同詐欺取財罪、洗
    錢罪，經同署檢察官以110年度偵字第4906號、第14334號追
    加起訴，於110年7月16日繫屬於本院，並由本院以110年度
    金訴字第384號受理，現仍審理中（下稱前案乙）等情，業
    據被告於本院準備程序及審理時自陳：前揭起訴書、追加起
    訴書所提及之「自哥」即為潘英志，故我於前案甲、前案乙
    中所參與之詐欺集團，即為本案詐欺集團等語（見金訴字卷
    第246至247頁、第297至298頁），並有上開起訴書、追加起
    訴書及臺灣高等法院被告全國前案紀錄表存卷可憑（見金訴
    卷第69至76頁、第279至283頁）；嗣新北地檢署檢察官復就
    被告參與同一犯罪組織（即本案詐欺集團），涉犯組織犯罪
    防制條例第3條第1項後段之參與犯罪組織罪、刑法第339條
    之4第1項第2款之三人以上共同詐欺取財罪、洗錢防制法第1
    4條第1項之洗錢罪，而提起本案公訴，於110年12月14日繫
    屬於本院，有新北地檢署110年12月14日庚○○錫射110偵緝31
    12字第1100119951號函暨其上所蓋本院收狀戳章附卷可查（
    見金訴字卷第5頁）。準此，本案顯為前案甲、前案乙分別
    經檢察官起訴及追加起訴後始繫屬於法院之案件，佐以被告
    涉犯本案三人以上共同詐欺取財等犯行所參與之本案詐欺集
    團，與其於前案甲、前案乙中所參與者為同一詐欺集團，揆
    諸前揭說明，上開前案中之「首次」加重詐欺犯行，方屬應
    與被告參與犯罪組織犯行論以想像競合之「首次」加重詐欺
    犯行，而被告於本案所為加重詐欺犯行即非所謂「首次」犯
    行，僅單獨論罪科刑即可，無於本案再重複審究被告參與犯
    罪組織罪之餘地。
　㈡是以，本案既非被告所犯各加重詐欺案件中，最先繫屬於法
    院之案件，則被告參與犯罪組織之繼續行為，即應為前案之
    首次加重詐欺犯行所包攝，而不得於本案重複評價，然檢察
    官誤於本案重行起訴，揆諸前揭說明，此部分本應諭知不受
    理之判決，惟公訴意旨認此部分與前揭論罪科刑之部分有想
    像競合犯之裁判上一罪關係，爰不另為不受理之諭知，併予
    敘明。
據上論斷，應依刑事訴訟法第299條第1項前段，洗錢防制法第2
條第2款、第14條第1項，刑法第11條、第28條、第339條之4第1
項第2款、第55條、第51條第5款、第38條之1第1項前段、第3項
，刑法施行法第1條之1第1項，判決如主文。
本案經檢察官甲○○提起公訴，檢察官林亭妤到庭執行職務。
中　　華　　民　　國　　111 　年　　7 　　月　　15　　日
                  刑事第十一庭  審判長法　官  郭峻豪

                                      法  官  施吟蒨

                                      法　官  沈  易
上列正本證明與原本無異。
如不服本判決，應於判決送達後20日內敘明上訴理由，向本院提
出上訴狀 (應附繕本) ，上訴於臺灣高等法院。其未敘述上訴理
由者，應於上訴期間屆滿後20日內向本院補提理由書「切勿逕送
上級法院」。
                                      書記官  方志淵
中　　華　　民　　國　　111 　年　　7 　　月　　20　　日
附錄本案論罪科刑法條：
洗錢防制法第2條
本法所稱洗錢，指下列行為：
一、意圖掩飾或隱匿特定犯罪所得來源，或使他人逃避刑事追訴
    ，而移轉或變更特定犯罪所得。
二、掩飾或隱匿特定犯罪所得之本質、來源、去向、所在、所有
    權、處分權或其他權益者。
三、收受、持有或使用他人之特定犯罪所得。

洗錢防制法第14條
有第二條各款所列洗錢行為者，處7年以下有期徒刑，併科新臺
幣5百萬元以下罰金。
前項之未遂犯罰之。
前二項情形，不得科以超過其特定犯罪所定最重本刑之刑。

中華民國刑法第339條之4
犯第339條詐欺罪而有下列情形之一者，處1年以上7年以下有期
徒刑，得併科1百萬元以下罰金：
一、冒用政府機關或公務員名義犯之。
二、三人以上共同犯之。
三、以廣播電視、電子通訊、網際網路或其他媒體等傳播工具，
    對公眾散布而犯之。
前項之未遂犯罰之。

【附表一：罪名、科刑】
編號 罪名及科刑 備註 1 戊○○犯三人以上共同詐欺取財罪，處有期徒刑壹年參月。 即附表二編號1所示告訴人丙○○遭詐騙部分。 2 戊○○犯三人以上共同詐欺取財罪，處有期徒刑壹年參月。 即附表二編號2所示告訴人辛○○遭詐騙部分。 3 戊○○犯三人以上共同詐欺取財罪，處有期徒刑壹年參月。 即附表二編號3所示告訴人乙○○遭詐騙部分。 4 戊○○犯三人以上共同詐欺取財罪，處有期徒刑壹年參月。 即附表二編號4所示告訴人丁○○遭詐騙部分。 5 戊○○犯三人以上共同詐欺取財罪，處有期徒刑壹年參月。 即附表二編號5所示被害人己○○遭詐騙部分。 

【附表二：告訴人、被害人遭詐騙情形暨款項匯轉過程（金額：
新臺幣）】
編號 告訴人/被害人 詐騙方式 匯入第一層帳戶之情形 匯轉第二層帳戶之情形 匯轉第三層帳戶之情形 備註 1 丙○○  真實姓名年籍不詳之本案詐欺集團成員於109年5月初某日，先後透過社群軟體臉書、LINE，分別以「DIANA」、「JASON LIN」、「GUO HARVEY」之名義與丙○○聯繫，並向丙○○佯稱：若依指示至投資網站「CIF99-NET」操作外幣買賣，即可獲利云云，致丙○○陷於錯誤，而將右列款項匯入右列帳戶。  ①匯款時間： 　109年8月5日 　12時50分 ②匯款金額 　9萬元 ③匯入帳戶： 　第一商業銀行帳號0000000000號帳戶（開戶者：李冠霖，下稱本案第一商銀帳戶）　 ①轉帳時間： 　109年8月5日 　13時2分 ②轉帳金額 　22萬1,000元 ③第二層帳戶： 　淡水第一信用合作社帳號0000000000000號帳戶（開戶者：謝宗廷，下稱本案淡水一信帳戶） 無 ①即起訴書附表編號2所示告訴人丙○○遭詐騙部分。 ②闕元真未據起訴。 2 辛○○  真實姓名年籍不詳之本案詐欺集團成員於109年7月初，透過網路交友軟體「WooTalk」結識辛○○後，即向辛○○謊稱：若至「國賓娛樂城」依指示操作投資，即可獲利云云，致辛○○陷於錯誤，而將右列款項匯入右列帳戶。 ①匯款時間： 　109年8月5日 　⓵11時29分 　⓶11時31分 ②匯款金額 　⓵5萬元 　⓶5萬元 ③匯入帳戶： 　本案第一商銀帳戶 ①轉帳時間： 　109年8月5日 　12時40分 ②轉帳金額 　29萬5,000元 ③第二層帳戶： 　本案淡水一信帳戶  無 　 ①即起訴書附表編號1所示告訴人辛○○詐騙部分。 ②闕元真未據起訴。 3 乙○○  真實姓名年籍不詳之本案詐欺集團成員於109年7月初，透過網路交友軟體「OMI」、LINE，以「宋迦楠」之名義結識乙○○後，即向乙○○騙稱：若至投資網站「x.ainfx.com」依指示操作投資，即可獲利云云，致乙○○陷於錯誤，而將右列款項匯入右列帳戶。 ①匯款時間： 　109年8月12日 　19時39分 ②匯款金額 　10萬元 ③匯入帳戶： 　兆豐國際商業銀行帳號00000000000號帳戶（開戶者：林昇輝） ①轉帳時間： 　109年8月12日 　19時42分 ②轉帳金額 　27萬元 ③第二層帳戶： 　永豐商業銀行帳號00000000000000號帳戶（開戶者：江星霈，下稱本案永豐商銀帳戶） ①轉帳時間： 　109年8月12日 　19時43分 ②轉帳金額 　28萬元 ③第三層帳戶： 　國泰世華商業銀行帳號000000000000號帳戶（開戶者：孫經瑜，下稱本案國泰世華帳戶） ①即起訴書附表編號3所示告訴人乙○○遭詐騙部分。 ②闕元真、江星霈、孫經瑜所涉此部分犯行，業據本院以110年度金訴字第236號、第348號、第354號、第393號分別判處罪刑，並由臺灣高等法院以111年度上訴字第288號判決駁回闕元真上訴，孫經瑜則判處有期徒刑1年（江星霈未上訴）。 4 丁○○  真實姓名年籍不詳之本案詐欺集團成員於109年7月18日某時許，透過社群軟體臉書，以「縱海線的頭哥」之名義結識丁○○後，即向丁○○詐稱：若至博弈網站「資多星」依指示操作投資，即可獲利云云，致丁○○陷於錯誤，而將右列款項匯入右列帳戶。 ①匯款時間： 　109年8月17日 　17時49分 ②匯款金額 　10萬元 ③匯入帳戶： 　中國信託商業銀行帳號000000000000號帳戶（開戶者：蔡聖安） ①匯款時間： 　109年8月17日 　17時52分 ②轉帳金額 　10萬800元 ③第二層帳戶： 　本案永豐商銀帳戶 ①匯款時間： 　109年8月17日 　17時53分 ②轉帳金額 　10萬1,000元 ③第三層帳戶： 　本案國泰世華帳戶 ①即起訴書附表編號5所示告訴人丁○○遭詐騙部分。 ②闕元真、江星霈、孫經瑜所涉此部分犯行，業據本院以110年度金訴字第236號、第348號、第354號、第393號分別判處罪刑，並由臺灣高等法院以111年度上訴字第288號判決駁回闕元真、孫經瑜上訴（江星霈未上訴）。 5 己○○ （未據告訴） 真實姓名年籍不詳之本案詐欺集團成員於109年7月30日某時許，透過社群軟體Instagram、LINE，以「尼莫」之名義結識己○○後，即向己○○誆稱：若至投資平臺「巴克萊」依指示操作投資，即可獲利云云，致己○○陷於錯誤，而將右列款項匯入右列帳戶。 ①匯款時間： 　109年8月13日 　15時12分 ②匯款金額 　10萬元 ③匯入帳戶： 　中華郵政股份有限公司帳號00000000000000號帳戶（開戶者：蔡聖安） ①匯款時間： 　109年8月13日 　15時15分 ②轉帳金額 　14萬9,000元 ③第二層帳戶： 　本案永豐商銀帳戶 無 ①即起訴書附表編號4所示被害人己○○遭詐騙部分。 ②闕元真未據起訴；江星霈所涉此部分犯行，業據本院以110年度金訴字第236號、第348號、第354號、第393號判處罪刑（江星霈未上訴）。 

【附表三：被告提領情形（金額：新臺幣）】
編號 告訴人/被害人 提款時間 提款金額（未含跨行交易手續費） 提款地點 提款帳戶 備註 1 丙○○ 辛○○ 109年8月5日 13時34分  48萬5,000元  新北市○○區○○○路○段0號（淡水第一信用合作社新市分社） 本案淡水一信帳戶 即提領附表二編號1、2所示之告訴人匯款部分。 2 乙○○ ①109年8月12日19時58分 ②109年8月12日19時59分　  ①10萬元  ②10萬元 新北市○里區○○路0段000號（全家便利商店八里中華店所設自動櫃員機） 本案國泰世華帳戶 即提領附表二編號3所示之告訴人匯款部分。 3 丁○○ 109年8月17日 18時10分 10萬元 新北市○里區○○路00○00號（萊爾富便利商店北縣商港店所設自動櫃員機） 本案國泰世華帳戶 即提領附表二編號4所示之告訴人匯款部分。 4 己○○ 109年8月13日 15時22分 28萬5,000元 新北市○○區○○街00號、61號（永豐商業銀行迴龍分行） 本案永豐商銀帳戶 ①即提領附表二編號5所示之被害人匯款部分。 ②由江星霈負責臨櫃提領，而戊○○則在旁監督、把風，嗣江星霈領得款項後，即全數交予戊○○。 

【附表四：告訴人、被害人遭詐騙之相關證據暨出處】
編號 犯罪事實 證據名稱及出處 1 附表二編號1所示犯行（即告訴人丙○○遭詐騙部分）  ⒈證人即告訴人丙○○於警詢時之證述（見偵字卷第121至123頁）。 ⒉其他證據： ①第一商業銀行開戶資料及存款存摺庫戶歷史交易明細表【帳號：00000000000，開戶者：李冠霖】、淡水第一信用合作社開戶資料及活期性存款歷史交易明細表【帳號：0000000000000，開戶者：謝宗廷】、淡水第一信用合作社110年2月26日淡一信剛字第1100016761號函暨檢附之臨櫃取款憑條、大額通貨交易登記簿影本（見偵字卷第149至164頁、第187至194頁）。 ②告訴人丙○○提供之網路銀行轉帳紀錄擷圖、整理表（見偵字卷第126至127頁） 2 附表二編號2所示犯行（即告訴人辛○○遭詐騙部分） ⒈證人即告訴人辛○○於警詢時之證述（見偵字卷第113至116頁）。 ⒉其他證據： ①第一商業銀行開戶資料及存款存摺庫戶歷史交易明細表【帳號：00000000000，開戶者：李冠霖】、淡水第一信用合作社開戶資料及活期性存款歷史交易明細表【帳號：0000000000000，開戶者：謝宗廷】、淡水第一信用合作社110年2月26日淡一信剛字第1100016761號函暨檢附之臨櫃取款憑條、大額通貨交易登記簿影本（見偵字卷第149至164頁、第187至194頁）。 ②告訴人辛○○提供之網路銀行轉帳紀錄、與詐欺集團成員之LINE對話紀錄擷圖（見偵字卷第118至119頁） 3 附表二編號3所示犯行（即告訴人乙○○遭詐騙部分） ⒈證人即告訴人乙○○於警詢時之證述（見偵字卷第129至130頁）。 ⒉其他證據： 　兆豐國際商業銀行客戶存款往來交易明細表【帳號：00000000000，開戶者：林昇輝】、永豐商業銀行開戶資料及交易明細表【帳號：00000000000000，開戶者：江星霈】、國泰世華商業銀行開戶資料及交易明細表【帳號：000000000000，開戶者：孫經瑜】、監視器錄影畫面擷圖（見偵字卷第165至166頁、第177至185頁、第197頁）。 4 附表二編號4所示犯行（即告訴人丁○○遭詐騙部分） ⒈證人即告訴人丁○○於警詢時之證述（見偵字卷第137至140頁）。 ⒉其他證據： 　中國信託商業銀行開戶資料及存款交易明細【帳號：000000000000，開戶者：蔡聖安】、永豐商業銀行開戶資料及交易明細表【帳號：00000000000000，開戶者：江星霈】、國泰世華商業銀行開戶資料及交易明細表【帳號：000000000000，開戶者：孫經瑜】、監視器錄影畫面擷圖（見偵字卷第171至185頁、第201頁、第211頁）。 5 附表二編號5所示犯行（即被害人己○○遭詐騙部分） ⒈證人即被害人己○○於警詢時之證述（見偵字卷第131至136頁）。 ⒉其他證據： 　中華郵政股份有限公司開戶資料及客戶歷史交易清單【帳號：00000000000000，開戶者：蔡聖安】、永豐商業銀行開戶資料及交易明細表【帳號：00000000000000，開戶者：江星霈】、監視器錄影畫面擷圖（見偵字卷第167至170頁、第177至180頁、第198頁）。